臺灣高雄地方法院刑事判決　　　　　　　　　　　　九十二年度交訴字第一五四號
　　公　訴　人　臺灣高雄地方法院檢察署檢察官
　　被　　　告　乙○○
右列被告因業務過失致死等案件，經檢察官提起公訴（九十二年度偵字第一六九九○
號），嗣因被告就被訴事實為有罪之陳述，本院並聽取當事人之意見後，改依簡式審
判程序進行，判決如左：
    主  文
乙○○服用酒類，不能安全駕駛動力交通工具而駕駛，累犯，處有期徒刑伍月；又從
事業務之人，因業務上之過失致人於死，累犯，處有期徒刑貳年肆月。應執行有期徒
刑貳年捌月。
    事  實
一、乙○○前因違反電子遊戲場業管理條例案件，經本院於民國九十一年七月十四日
    以九十一年度鳳簡字第五六一號判處有期徒刑二月，並於同年八月五日確定，嗣
    於同年十二月十一日因繳納易科之罰金而執行完畢。其平時以駕駛自用大貨車載
    運礦泉水販賣為業，係以駕駛大貨車為附隨業務而從事業務之人，明知服用酒類
    足以造成不能安全駕駛動力交通工具之危險，惟其竟於九十二年八月二日晚上十
    時許，在高雄縣橫山國小旁之某檳榔攤內，飲用保力達等酒類，雖其視覺及行為
    反應能力有所降低，已達不能安全駕駛動力交通工具之程度，竟仍於飲酒之後即
    同日晚上十時三十分許，貿然駕駛車牌號碼五Ｈ—一九一號自用大貨車，自上開
    飲酒地點出發欲返回住處，其間沿高雄縣橋頭鄉○○路由北往南行駛。嗣於同日
    十時五十分許，行經同路與另一條未具名道路之Ｔ字形交岔路口時（即隆豐路二
    二二號前），應注意汽車行駛至交岔路口時，轉彎車應讓直行車先行，而當時天
    氣晴朗，雖屬夜間但有照明，視距良好，道路乾燥無任何缺陷與障礙，並無不能
    注意之情事，詎乙○○竟疏於注意，貿然於上開交岔路口左轉，適有未戴安全帽
    之王群傑騎乘車牌號碼ＰＱ五—七一一號重型機車，沿同路段對向車道由南往北
    行駛直行至上開交岔路口，突見上開情狀已不及煞車，上開機車前車頭遂撞及乙
    ○○所駕駛前揭大貨車右側車身，致王群傑人車倒地，受有頭部外傷、顱內出血
    等傷害，經送醫急救，仍於到達醫院前即不治死亡。其後經警以酒精測試器對乙
    ○○檢測，測得乙○○之呼氣酒精濃度測定值高達每公升零點九毫克而查獲。
二、案經王群傑之父甲○○訴由高雄縣政府警察局岡山分局報告臺灣高雄地方法院檢
    察署檢察官提起公訴。
    理  由
壹、程序方面：
    按本件被告乙○○所犯係死刑、無期徒刑、最輕本刑為三年以上有期徒刑以外之
    罪，其於準備程序就前揭被訴事實為有罪之陳述，經受命法官告知簡式審判程序
    之旨，並聽取其與公訴人之意見後，本院認無不得或不宜改依簡式審判程序進行
    之處，爰依刑事訴訟法第二百七十三條之一第一項、第二百八十四條之一，裁定
    本件由受命法官獨任進行簡式審判程序，合先敘明。
貳、實體方面
  一、訊據被告乙○○對右揭犯罪事實均坦承不諱，本院復審酌：
    (一)業務過失致死部分：
      1.查被告與被害人王群傑於右揭時、地發生車禍之事實，除據被告於警詢、偵
        查及本院審理時供承屬實外，並有高雄縣政府警察局岡山分局道路交通事故
        調查表(一)、(二)、處理交通事故紀錄表、交通事故現場圖、交通事故現場勘驗
        圖各一份及現場照片十六張在卷可稽；而該被害人確係因本件車禍致受有頭
        部外傷、顱內出血等傷害，嗣因而不治死亡之事實，亦經臺灣高雄地方法院
        檢察署檢察官督同法醫師相驗明確，並製有相驗屍體證明書、驗斷書及勘驗
        筆錄各乙份附卷可憑，均堪認屬真實。
      2.按「汽車行駛至交岔路口，轉彎車應讓直行車先行」，道路交通安全規則第
        一百零二條第一項第六款前段定有明文。經查，被告於警詢及偵查中均供承
        ：伊當時駕駛前揭自大貨車，至案發地點準備左轉，車頭已到對向慢車道，
        伊聽到撞擊聲，將車子開到二公尺外停好，下來察看才看到一個人（按：即
        被害人王群傑）躺在路上等語，核與被告所駕自大貨車係右側車身與該被害
        人所駕機車之前車頭發生撞擊，且發生撞擊之地點係在交岔路口內被害人行
        駛之對向車道（此參諸現場殘留之碎片、血跡大多散落在對向車道即明）等
        情相符，此有前揭道路交通事故調查表(二)乙份及車損照片在卷足參，足見被
        告確係駕車在該交岔路口左轉時，與對向直行之被害人所騎機車在交岔路口
        內發生撞擊。又參諸被告上述所供，其係因聽聞撞擊聲，始發現被害人人車
        倒地，可知被告於駕車左轉時，並未注意被害人是否騎車直行前來甚明；而
        觀諸卷附之道路交通事故現場圖所繪載，現場之撞擊點係在被害人該向車道
        超越交岔路口之大約一半位置處，顯示被害人騎乘機車已超越該交岔路口一
        半距離時，始撞及被告所駕自大貨車。則在此種情況下，殆見被害人業已騎
        車進入該交岔口直行前來時，而被告竟仍疏未注意，猶貿然駕車提前左轉，
        始會致被害人不及煞車，其所騎機車前車頭遂撞及被告所駕貨車之右側車身
        。再者，觀諸前揭交通事故調查報告(一)所載，案發當時天氣晴朗，雖屬夜間
        但有照明，視距良好，道路乾燥無任何缺陷與障礙，並無不能注意之情事，
        被告駕車行經交岔路口，竟疏未注意轉彎車應讓直行車先行，其有此部分之
        過失，已甚明顯。此外，本件車禍經送鑑定結果，同認被告駕車搶先左轉為
        肇事原因，被害人則無肇事原因，此有臺灣省高屏澎區車輛行車事故鑑定委
        員會九十二年十月十三日高屏澎鑑字第九二一七三三號函暨鑑定意見書乙份
        在卷可按，亦可資參照。至公訴人認被告尚有未注意車前狀況及駕車行駛至
        無號誌之交岔路口未減速慢行之過失行為乙節，惟被告上述未注意轉彎車應
        讓直行車先行之過失行為，係屬未注意車前狀況之一種具體型態，則論以被
        告未注意轉彎車應讓直行車先行，實已充分表明被告未注意車前狀況，自無
        須再予贅論被告未注意車前狀況；另被告辯稱其駕車行經案發地點時，車速
        僅有五至十公里，則被告是否確有未減速慢行之違規行為，已屬可疑，況被
        告係因駕車違規左轉始與被害人發生本件車禍事故，縱被告確有駕車行駛至
        無號誌之交岔路口而未減速慢行之行為，亦實與本件車禍之發生無關，自難
        遽認該行為係屬本件過失致死之過失行為。是公訴人認被告尚有上開過失行
        為，容有誤解，附此敘明。
      3.綜上所述，被告就本件車禍之發生確有過失行為，且其過失行為確使被害人
        因而死亡，是被告之過失行為與該被害人之死亡結果間，應具有相當因果關
        係無疑。故本件事證應屬明確，被告之犯行應堪認定。
    (二)服用酒類不能安全駕駛部分：
      經查，被告遭查獲時所測得之酒精測定值為每公升零點九毫克，有酒精測定值
      表乙紙附卷可按。按刑法第一百八十五條之三規定所謂「不能安全駕駛」，係
      抽象危險犯，並不以發生具體危險為必要，對於呼氣酒精濃度已達每公升零點
      五五毫克（○．五五ＭＧ＼Ｌ）以上，肇事率為一般正常人之十倍，認為已達
      不能安全駕車之標準，此業經法務部八十八年五月十八日以法八八檢字第○○
      一六六九號函告週知，應為絕對不能安全駕駛動力交通工具。且依醫學文獻所
      知，酒精對人體造成之影響，於呼氣時酒精濃度達每公升零點二五毫克（約合
      體內血液中酒精濃度五○ＭＧ＼ＤＬ或零點零五％）即會輕度中毒，造成輕度
      協調功能降低；呼氣酒精濃度達每公升零點五毫克時（約合體內血液中酒精濃
      度一○○ＭＧ＼ＤＬ或零點一％）屬輕到中度中毒症狀，出現反應較慢、感覺
      減低、影響駕駛之狀況；呼氣酒精濃度達每公升零點七五毫克時（約合體內血
      液中酒精濃度一五○ＭＧ＼ＤＬ或零點一％），出現思考改變、個性行為改變
      之狀況，此經行政院國軍退除役官兵輔導委員會台北榮民總醫院以八十八年八
      月五日（八八）北總內字第二六八六八號函示明確（詳見其附件二）。而使用
      酒精後對於身體之影響，與駕駛能力有關者包括︰(1)對移動景物之追蹤能力。
      (2)眼睛經強光照射後之恢復視力之能力。(3)監視四周之注意能力。故被告酒測
      值高達每公升零點九毫克，不僅肇事率可能遠高於正常人之十倍，且已屬輕至
      中度中毒症狀，視覺及反應能力均有降低，對其駕駛能力當有重大影響，是否
      能安全駕駛，自非無疑。再衡以警方於案發當時對被告所作之觀察紀錄，被告
      在詢問過程中，已有呆滯木僵、說話結巴緩慢、言詞重複等情事，有該測試觀
      察紀錄表乙份在卷為佐，更見被告確因酒醉而無法安全駕駛。此外，本件被告
      飲酒後駕車，致其所駕駛之自大貨車違規左轉而遭被害人所騎機車撞及，更益
      徵被告於飲用酒類後，其控制與反應能力均受影響，已達不能安全駕駛之地步
      。綜此以觀，本件事證應屬明確，被告此部分之犯行亦堪認定
  二、按刑法上所謂業務，係指個人基於其社會地位繼續反覆所執行之事務，包括主
      要業務及其附隨之準備工作與輔助事務在內。此項附隨之事務，並非漫無限制
      ，必須與其主要業務有直接、密切之關係者，始可包含在業務概念中，而認其
      屬業務之範圍（參照最高法院八十九年台上字第八○七五號判例意旨）。本件
      被告以載運礦泉水販賣為主要業務，其駕駛自大貨車與其販賣礦泉水業務有直
      接、密切之關係，自屬被告之附隨業務。故核被告所為，係犯刑法第二百七十
      六條第二項業務過失致人於死罪及同法第一百八十五條之三「服用酒類，不能
      安全駕駛動力交通工具而駕駛」罪。被告所犯上開二罪間，犯意各別，罪名不
同，應分論併罰之。被告前因違反電子遊戲場業管理條例案件，經本院於九十
      一年七月十四日以九十一年度鳳簡字第五六一號判處有期徒刑二月，並於同年
      八月五日確定，嗣於同年十二月十一日因繳納易科之罰金而執行完畢，有臺灣
      高等法院被告全國前案紀錄表、臺灣高雄地方法院檢察署刑案資料查註紀錄表
      各一份在卷足憑，其受有期徒刑執行完畢，於五年內再犯本件最重本刑為有期
      徒刑以上之罪，為累犯，依刑法第四十七條之規定，加重其刑。被告為汽車駕
      駛人，因酒醉駕車，致被害人死亡，依法應負業務過失致死之刑事責任，應依
      道路交通管理處罰條例第八十六條第一項之規定，加重其刑，並依法遞加之。
      至被告雖供稱案發當日曾委託路人報警云云，惟查，現場目擊證人邱銘雄於警
      詢中證述：伊目擊本件車禍肇事後，立即打「一一九」電話報案等語（參見警
      卷第七頁），並未言及受被告請託報案，況縱認被告確有請託路人報案，惟被
      告是否請託路人代為申告其之犯罪事實，亦有疑義，仍不當然即符自首之要件
      ；再告訴人甲○○於警詢中指稱：案發之後，被告說要打電話，就往南之方向
      走去，剛好有警察來到現場，伊就告知被告是前揭自大貨車駕駛人，警察就跑
      去被告身旁叫住他，並把他帶回肇事現場等語（參見警卷第九頁正面），核與
      被告於審理時所供：後來警察來的時候，我有向警察說我是要打電話請朋友來
      處理，沒有要逃走的意思等情大致相符，可見被告縱事後向警方供明其是本件
      車禍肇事者，然警方在詢問被告之前，業已自告訴人處得知被告係本件車禍之
      肇事者，其所為之犯行已遭發覺，自仍不符自首之要件，特此敘明。
  三、本院審酌被告酒後呼氣酒精濃度高達每公升零點九毫克，顯已不能安全駕駛車
      輛，其竟無顧路上往來人、車之安全，仍執意駕駛自大貨車，進而於案發地點
      違規左轉，遂為被害人撞及而發生車禍，致被害人受有頭部外傷、顱內出血等
      嚴重傷勢，於送至醫院急救前業已不治死亡，可見其當時撞擊程度之慘重，帶
      給告訴人等被害人家屬無限精神苦痛，且被告於犯後仍不知設法撫平被害人父
      母（即告訴人夫妻）喪失獨子之傷痛，亦未主動積極與被害人父母達成民事和
      解或對之有所賠償，被告於刑事上之可非難性應屬重大；惟另考量被告於犯後
      即能坦承犯行，且雖駕車過失致人於死，但被害人騎乘機車並未頭戴安全帽，
      此有前揭道路交通事故調查報告表(二)乙份在卷可稽，顯然被害人無視於向來之
      政策宣導及法令規定，忽視安全帽對其騎乘機車時之頭部保護重要性，而衡以
      被害人死亡之先行原因係「頭部外傷」，直接引起死亡之原因係「顱內出血」
      ，此亦有前揭相驗屍體證明書乙份附卷為憑，可見被害人受重創及直接致死之
      部分均集中於頭部，倘被害人當時若能頭戴安全帽，或可減輕受傷程度等一切
      情狀，酌情分別量處如主文所示之刑，並定其應執行之刑，以資懲儆。
據上論斷，應依刑事訴訟法第二百七十三條之一、第二百八十四條之一、第二百九十
九條第一項前段，道路交通管理處罰條例第八十六條第一項，刑法第二百七十六條第
二項、第一百八十五條之三、第五十一條第五款、第四十七條，罰金罰鍰提高標準條
例第一條前段，判決如主文。
本案經檢察官彭斐虹到庭執行職務。
中      華      民      國    九十三    年      一      月     二十     日
                              臺灣高雄地方法院刑事第六庭
                                  法  官  陳信旗
右正本證明與原本無異。
如不服本判決，應於判決送達後十日內，向本院提出上訴狀。
      書記官  張家榮
中      華      民      國    九十三    年      一      月     二十     日
附錄本判決論罪科刑法條全文：
刑法第一百八十三條之三
    服用毒品、麻醉藥品、酒類或其他相類之物，不能安全駕駛動力交通工具而駕駛
    者，處一年以下有期徒刑、拘役或三萬元以下罰金。
刑法第二百七十六條
    因過失致人於死者，處二年以下有期徒刑、拘役或二千元以下罰金。
    從事業務之人，因業務上之過失犯前項之罪者，處五年以下有期徒刑或拘役，得
    併科三千元以下罰金。
